最高法院刑事判決　　　　　　九十四年度台上字第三０五九號
　　上　訴　人　台灣高等法院台中分院檢察署檢察官
　　被　　　告　甲○○
　　　　　　　　　　　　4段4.
　　　　　　　　　　　　（現另案在台灣台中監獄執行中）
上列上訴人因被告強盜案件，不服台灣高等法院台中分院中華民
國九十四年二月二十四日第二審更審判決（九十三年度上更(一)字
第二０二號，起訴案號：台灣彰化地方法院檢察署九十二年度偵
字第七六五三號），提起上訴，本院判決如下：
    主  文
上訴駁回。
    理  由
按刑事訴訟法第三百七十七條規定，上訴於第三審法院，非以判
決違背法令為理由，不得為之。是提起第三審上訴，應以原判決
違背法令為理由，係屬法定要件。如果上訴理由狀並未依據卷內
訴訟資料，具體指摘原判決不適用何種法則或如何適用不當，或
所指摘原判決違法情事，顯與法律規定得為第三審上訴理由之違
法情形，不相適合時，均應認其上訴為違背法律上之程式，予以
駁回。本件檢察官上訴意旨略稱：查被告甲○○係於謝宏榆（原
名謝明諭）搶奪被害人莊佩穎之行動電話時，遭莊佩穎及時察覺
反抗致未能得手，被告見搶奪未成，心有未甘，始再騎機車搭載
謝宏榆折返至被害人處，由被告以徒手強行拉扯之方式，而搶取
被害人所有之行動電話，再與謝宏榆一同騎機車離去等事實，已
據被告於原審供承不諱（見原審上更(一)卷第六三至六五頁）。被
告既係於謝宏榆搶奪被害人之行動電話不遂後，再騎機車從被害
人前方「折返」至被害人身旁，當時被害人顯然已非處於不能防
備狀態，至為明確；雖被害人對於與被告拉扯之經過無法明確供
述，然證人莊鈺琳既證稱「由騎機車之歹徒加入搶取之行動，莊
佩穎因無法抗拒，歹徒才將該行動電話拿走」，被告亦自承「因
被害人手機握在手上，我直接從被害人手上握住手機直接搶到」
（同上卷第六四頁），「被害人手機拿在右手靠在右腰際，手機
露一截，我出右手抓住露出的一截，用力一拉就把手機搶到手」
（同上卷第八二頁），況被告於第一審審理時亦自承「有（與被
害人發生拉扯）被害人握在手上，我搶的時候，有用力拉，我忘
記拉被害人的地方為何」「不記得（當時有無抓住被害人的手）
」（第一審卷第五七頁），則不論被害人所稱之「拉扯」，證人
莊鈺琳所證稱之「由騎機車之歹徒加入搶取之行動，莊佩穎因無
法抗拒……」，或被告於原審所自承之「用力」將被害人拿在右
手靠在右腰際之手機搶到手等情，均係被告在被害人知情且有防
備情況下，強取被害人手中之行動電話，殆無疑義；而用力拉扯
原即為強暴手段之一種，縱使被害人實際上無抗拒行為，被告之
行為均無解於強盜犯行之認定。乃原審竟認被告係延續原搶奪之
犯意，並非以強暴、脅迫之方式壓制被害人之意思或身體自由，
致使不能抗拒而取其財物，而係趁被害人不備之際，搶取被害人
之財物，僅論以搶奪罪，卻無視被告已將其原有之搶奪犯意升高
為強盜犯意，且實際上亦係在被害人知情且有防備情況下所為之
強盜犯行，即有判決未依卷證之理由不備，及認定事實違反經驗
法則與既有判例之違背法令。原審之事實認定既有違誤，已如上
述，則原審以本件與被告另案所犯已判決確定之搶奪罪為連續犯
關係，因而撤銷第一審判決，另為免訴之判決，自亦屬無可維持
云云。
惟查原判決以公訴意旨略以：被告於民國九十年六月三十日下午
三時許，騎乘車牌號碼ＨＦＭ－三五五號重機車，後載友人謝宏
榆，行經彰化縣溪湖鎮○○路○段時，因見女子莊鈺琳騎乘腳踏
車搭載其姐莊佩穎，而莊佩穎手中握有銀色行動電話一支（ＡＣ
ＥＲ牌，序號000000000000000號），認有機可
乘，竟與謝宏榆共同基於意圖為自己不法所有之犯意聯絡，由被
告將機車騎至莊佩穎姊妹二人所乘腳踏車之旁側，再由後座之謝
宏榆出手搶奪莊佩穎所有之行動電話，然因莊佩穎及時察覺反抗
，致謝宏榆未能得手。被告見搶奪未成，乃騎車搭載謝宏榆先行
駛離，惟被告心有未甘，竟獨自一人臨時萌生強盜財物之犯意，
再騎車搭載謝宏榆折返找尋莊佩穎，並下車以徒手強行拉扯之強
暴方式，至使莊佩穎達於不能抗拒之程度，而強取莊佩穎所有之
上開行動電話，復與謝宏榆一同騎車迅速離去。嗣因被告另行起
意，於同日下午三時三十分許，在彰化縣溪湖鎮○○里○○○道
旁強盜洪營之財物時，因雙方發生扭打而為警查獲，始循線查知
上情，因認被告涉有刑法第三百二十八條第一項之強盜罪嫌等情
。經綜合調查證據之結果，以被告雖坦承有於上開時、地，與謝
宏榆基於搶奪之犯意，先由謝宏榆出手拉扯被害人莊佩穎手上之
行動電話未果，再由伊出手強行拉扯被害人莊佩穎手上之行動電
話，得手後迅速離開等情，但堅決否認有強盜犯行，辯稱：被害
人行動電話握在手上，當時伊係以單手行搶，直接出手拿了就走
，伊搶時用力拉，沒有其他動作等語。並以被告與謝宏榆二人，
於上開時、地，基於搶奪之犯意，趁人不備，先由謝宏榆出手拉
扯被害人莊佩穎手上之行動電話未果，業據被告自白在卷，核與
謝宏榆所供（見偵字第七一一號卷第三二頁）及被害人莊佩穎、
證人莊鈺琳二人所證情節相符，此部分犯行應堪認定。又關於被
告隨後再行下手進行搶奪部分，被害人莊佩穎於警詢時指稱：「
當時坐在後面之歹徒要搶我的行動電話，便與他拉扯不給他，便
由騎機車之歹徒又出手強拉我的手，致使我不能抗拒，便將我的
行動電話搶去。」等語（見警卷第七頁），於原審審理中指稱：
「警詢中所講實在，我妹妹載我，有兩個人騎機車，坐在機車後
面的那個人搶我們，搶我們時我有跟他拉扯，之後就被搶走了。
因為時間已經很久了，詳細情節已記不清楚」等語（見原審更(一)
審卷第六三頁）；證人莊鈺琳於警詢中供稱：「由後面之歹徒強
行拿取我姐姐所持之行動電話，與我姐姐莊佩穎在拉扯，因該歹
徒未能得逞，再由騎機車之歹徒加入搶取之行動，而莊佩穎因無
法抗拒，歹徒才將該行動電話拿走」等語（見警卷第九頁）。參
酌前開二位證人之供述，本件係先由坐在機車後座的謝宏榆下手
搶奪被害人莊佩穎之行動電話未果，再由被告搶奪被害人之行動
電話，至被告係如何搶奪被害人之行動電話，被害人莊佩穎固證
稱：「被告強拉我的手，致使我不能抗拒，便將我的行動電話搶
去」，證人莊鈺琳則證稱：「……再由騎機車之歹徒加入搶取之
行動，莊佩穎因無法抗拒，歹徒才將該行動電話拿走」。被告究
係如何強拉被害人的手搶取行動電話？如何使被害人不能抗拒？
該二證人所供均非明確，本件尚無從據此認定被告係以強暴方式
，致使被害人不能抗拒而強取被害人之行動電話。此外，復查無
其他積極證據足認被告係以強盜方式強取被害人財物，及被告堅
稱其係以手握住被害人之行動電話一端強行拉扯而將之取走等情
，依全案卷證資料所示，其應仍屬延續上揭搶奪之犯意，趁被害
人不備之際，搶取被害人財物，並非以強暴、脅迫之方式壓制被
害人之意思或身體自由致使不能抗拒而取其物，復有贓證物認領
暫時保管單，行動電話及現場照片在卷足稽，堪認定被告係與謝
宏榆乘被害人莊佩穎不及防備，而奪取其財物，被告所為應係犯
刑法第三百二十五條第一項之搶奪罪。然查被告另於九十年六月
十八日下午六時許，駕駛向太榮小客車租賃有限公司租得之車牌
號碼七Ｊ－一０一一號自用小客車，搭載施宜慶及陳明郎二人，
在彰化縣溪湖鎮○○路○段五七六巷二十九號前，適見巫素貞和
其母親二人在該處散步，柔弱可欺，三人見機不可失，遂由施宜
慶下車向巫素貞佯裝問路，趁巫素貞不及注意之際，自背面搶奪
其頸上之黃金項鍊一條，得手後由被告及陳明郎將前開項鍊，持
至彰化縣溪湖鎮○○里○○街二八六號之永山銀樓，向不知情之
該銀樓負責人變賣得款新台幣三千一百七十元後，由三人朋分花
用殆盡等情，業經台灣彰化地方法院檢察署檢察官提起公訴，並
於九十二年八月二十九日，經台灣彰化地方法院以被告結夥三人
以上，搶奪他人動產，依刑法第三百二十六條第一項，判處有期
徒刑九月，並於同年十月三日確定在案，此有該院九十一年度訴
字第二０九號判決書（見偵字第七六五三號卷第二至第四頁）及
台灣高等法院被告全國前案紀錄表在卷足稽，本件公訴人起訴被
告涉犯上開罪嫌之犯罪時間，係九十年六月三十日，而上開被告
業經判決確定之案件，其犯罪時間係九十年六月十八日，前後二
案之犯罪時間緊接，手段類似，復觸犯構成要件相同之罪名，顯
係基於概括犯意反覆為之，為連續犯，本案核與該案具有裁判上
一罪之連續關係，為前案確定判決之效力所及，因而撤銷第一審
以強盜論罪科刑不當之判決，改判諭知本件免訴。原判決已詳述
其證據取捨及判斷之理由，所為論斷，核與卷證資料相符，從形
式上觀察，並無違背法令之情形。按證據之取捨及判斷，屬事實
審法院之職權，苟無違背證據法則，自不能指為違法。本件原審
綜合其調查證據之結果，認公訴意旨所指被告之行為係搶奪行為
，應係犯刑法第三百二十五條第一項之搶奪罪，並認與已於九十
二年十月三日確定之第一審法院九十一年度訴字第二０九號被告
所犯搶奪案件，有裁判上一罪之連續犯關係，應為該確定判決效
力所及，如上所述，已詳述其證據取捨及判斷之理由，並無違背
證據法則之情形，屬原審證據取捨及判斷職權適法行使之範疇，
自不能指為違法。且查搶奪罪與強盜罪，雖均同具有不法所有之
意圖，或同有施強暴、脅迫之行為，但強盜罪之施暴行為，須客
觀上有至使被害人達於不能抗拒之程度，始足當之。上訴意旨並
未就此指摘，僅以被害人並無抗拒之行為，即認被告之行為應屬
強盜之行為，亦有誤會。本件上訴意旨所指各節，或於原判決主
旨不生影響，或屬原判決已審酌、論斷為原審證據取捨及判斷職
權適法行使之範疇，核均非適法之第三審上訴理由，應認其上訴
為違背法律上之程式，應予駁回。
據上論結，應依刑事訴訟法第三百九十五條前段，判決如主文。
中　　華　　民　　國　九十四　年　　六　　月　　九　　日
                      最高法院刑事第六庭
                          審判長法官  莊　登　照
                                法官  洪　明　輝
                                法官  黃　一　鑫
                                法官  魏　新　和
                                法官  林　秀　夫
      本件正本證明與原本無異
                                      書  記  官
中　　華　　民　　國　九十四　年　　六　　月　 十六 　日
                                                  Ａ
